臺灣彰化地方法院交通事件裁定　　　　100年度交聲字第403號
原處分機關　交通部公路總局臺中區監理所彰化監理站
異　議　人
即受處分人　洪維浚
上列受處分人因違反道路交通管理處罰條例案件，對於交通部公
路總局臺中區監理所彰化監理站民國100 年2 月22日所為之處分
彰監四字第裁64-I00000000號，聲明異議，本院裁定如下：
    主  文
原處分撤銷。
洪維浚不罰。
    理  由
一、原處分意旨略以：本件係彰化縣警察局交通警察隊彰化分隊
    於民國99年10月27日以彰警交字第I00000000 號舉發違反道
    路交通管理事件通知單，舉發異議人即受處分人洪維浚駕駛
    車牌號碼KYH ─412 號普通重型機車，於99年9 月25日上午
    11時54分許，在彰化縣彰化市○○路26號前，因「服用管制
    藥品（鎮定劑）騎乘機車」違規，爰依道路交通管理處罰條
    例第35條第1 項第2 款、第24條規定，裁處異議人新臺幣（
    下同）30,000元，吊扣駕駛執照12個月，並施以道安講習；
    另併主張依行政罰法第26條規定，異議人之行為雖經不起訴
    ，仍得依違反行政法上義務規定裁處之，是原裁決應無違誤
    等語。
二、異議人聲明異議意旨略以：其於99年9 月25日在彰化市○○
    路26號前發生車禍，警察事後說要配合做筆錄，並對其開立
    吸食管制藥品罰單，但車禍當時未做測試觀察、平衡檢測紀
    錄，只依彰化基督教醫院尿液檢測報告便開罰；診斷書雖記
    載為疑似安眠藥過量，但其事後詢問醫生，醫生表示當時異
    議人車禍後雖呈昏睡狀態，但伊不知是服藥或是車禍造成，
    而當時警察急需要報告，便先開立此服藥過量診斷書；然嗣
    經採取尿液檢測，測得藥物濃度低於所定之閾值，篩選結果
    為陰性反應，並非呈陽性。依此對本件裁罰提出異議，懇請
    給予正當之裁決云云。
三、經查：
  (一)本件異議人於上揭時地經醫院採取尿液檢驗之結果，係於其
    尿液中測得benzodiazepine成分，濃度值為36ng/ml ；而該
    苯二氮平類（benzodiazepine）藥品包含多種藥物，分屬第
    三、四級毒品，惟因本件尿液檢驗報告未進一步檢驗，故無
    法確認是服用何種藥物等情，有本院依職權調閱臺灣彰化地
    方法院檢察署99年度偵字第10701 號偵查卷宗所附之財團法
    人彰化基督教醫院檢驗醫學科檢驗報告單及法務部法醫研究
    所99年12月27日法醫毒字第0990006982號函各1 紙附卷可稽
    ，此部分之事實應堪確定，先予敘明。
  (二)按一行為同時觸犯刑事法律及違反行政法上義務規定者，依
    刑事法律處罰之。但其行為應處以其他種類行政罰或得沒入
    之物而未經法院宣告沒收者，亦得裁處之。前項行為如經不
    起訴處分或為無罪、免訴、不受理、不付審理之裁判確定者
    ，得依違反行政法上義務規定裁處之，行政罰法第26條固定
    有明文。惟於該行為經不起訴處分或判決無罪後，是否得再
    依違反行政法上義務規定處罰，仍應究明各該行為是否該當
    於行政法上義務違反處罰規定之要件。是本件異議人因上開
    遭舉發之行為，經臺灣彰化地方法院檢察署以99年度偵字第
    10701 號為不起訴處分後，是否得再依道路交通管理處罰條
    例第35條第1 項第2 款規定裁罰，自應探究異議人之行為是
    否符合該條規定之處罰要件。
  (三)次按汽車駕駛人有下列情形之一者，不得駕車：..。三吸食
    毒品、迷幻藥、麻醉藥品或其相類似管制藥品。又汽車駕駛
    人，駕駛汽車經測試檢定有下列情形之一者，處新臺幣1 萬
    5 千元以上6 萬元以下罰鍰，並當場移置保管該汽車及吊扣
    其駕駛執照1 年；因而肇事致人受傷者，並吊扣其駕駛執照
    2 年；致人重傷或死亡者，吊銷其駕駛執照，並不得再考領
    ：一酒精濃度超過規定標準。二吸食毒品、迷幻藥、麻醉藥
    品及其相類似之管制藥品，道路交通安全規則第114 條第3
    款、道路交通管理處罰條例第35條第1 項固分別定有明文。
    惟該兩條文所稱「毒品、迷幻藥、麻醉藥品或其相類似管制
    藥品」之種類範圍、檢測標準為何，與是否該當該義務違反
    之認定密切相關，即應加以究明，否則，因目前許多管制藥
    品亦為合法藥劑，國民罹疾病服用醫師開立之治療藥物，多
    有可能服用到管制藥品，倘上開規定之內涵及界線未予訂明
    ，遽認只要驗出有法定管制藥品之成分，不論種類、成分及
    濃度，即該當上開二條文所定行政義務之違反，不啻陷國民
    於法律陷阱中。
  (四)查道路交通安全規則與道路交通管理處罰條例均無就上開兩
    條文所稱「毒品、迷幻藥、麻醉藥品或其相類似管制藥品」
    之種類範圍、檢測標準定有標準。而經本院就是否對道路交
    通安全規則第114 條第3 款以及道路交通管理處罰條例第35
    條第1 項第2 款所稱之「毒品、迷幻藥、麻醉藥品及其相類
    似之管制藥品」定有種類範圍定義、檢測方法及判定標準乙
    節函詢交通部與衛生署後，交通部路政司回函表示：經查本
    部尚無相關函釋說明資料等語，有交通部路政司100 年3 月
    7 日路臺監字第1000400310號函1 件附卷可稽（見本院卷第
    11頁）；另行政院衛生署食品藥物管理局則回函表示：本署
    依毒品危害防制條例第33之1 條授權進行濫用藥物尿液檢驗
    機構之認可管理，如有採集汽車駕駛人尿液檢體，可依據「
    濫用藥物尿液檢驗作業準則」之測試方法及判定標準，檢驗
    濫用藥物之品項等語，有行政院衛生署食品藥物管理局100
    年4 月13日FDA 管字第1000016166號函1 件在卷可憑（見本
    院卷第14-19 頁）。可知，交通部並未就上開條文所指毒品
    、管制藥品之種類範圍及檢測標準作出函釋，而衛生署亦僅
    依據毒品危害防制條例第33之1 條授權訂有「濫用藥物尿液
    檢驗作業準則」，並未特別針對上開兩條文所稱「毒品、迷
    幻藥、麻醉藥品及其相類似之管制藥品」作出種類範圍及檢
    測標準之函釋，則該「濫用藥物尿液檢驗作業準則」所定之
    標準是否可作為上開條文之適用標準，已非無疑。
  (五)況縱使參酌衛生署上揭回函所表示「如有採集汽車駕駛人尿
    液檢體，可依據『濫用藥物尿液檢驗作業準則』之測試方法
    及判定標準，檢驗濫用藥物之品項」之意見，認為於無其他
    規定之檢測項目及標準時，得依上開作業準則所定標準作為
    上開兩條文所定行政法上義務是否違反之檢測標準。惟因該
    作業準則第15條第1 項及第18條第1 項均僅就一安非他命類
    藥物、二海洛因、鴉片代謝物、三大麻代謝物、四古柯代謝
    物（苯甲醯基愛哥寧，Benzoylecgonine ）、五愷他命代謝
    物訂定其初步及確認檢測之標準，並於第16及19條分別明定
    僅檢測結果濃度在各該閾值以上者，始得判定為陽性，否則
    即應判斷為陰性，而未規定苯二氮平類（benzodiazepine）
    之檢測標準，是有關本件苯二氮平類（benzodiazepine）之
    檢測標準，即應適用該作業準則第15條第2 項「前項以外之
    濫用藥物或其代謝物，其初步檢驗結果依各該免疫學分析方
    法載明之依據及閾值認定之。無適當免疫學分析方法者，得
    採用其他適當之儀器分析方法檢驗，並依其最低可定量濃度
    訂定適當閾值」及第18條第2 項「前項以外之濫用藥物或其
    代謝物，得依各該氣相層析質譜分析方法最低可定量濃度訂
    定適當閾值；無適當氣相層析質譜分析方法而採用液相層析
    質譜分析方法者，得依該方法最低可定量濃度訂定適當閾值
    」規定進行初步與確認檢驗，並以檢測結果濃度與儀器設定
    最低閾值比較，以為陽性或因性之判定。查異議人之尿液雖
    測得含有可能為第三或第四級毒品之benzodiazepine成分，
    濃度為36ng/ml ，然該測得之濃度卻低於檢測儀器所定之閾
    值200ng/ml，因此篩驗結果為陰性反應，此有上揭財團法人
    彰化基督教醫院檢驗醫學科檢驗報告單、法務部法醫研究所
    99年12月27日法醫毒字第0990006982號函附卷可參。可知，
    縱使依「濫用藥物尿液檢驗作業準則」規定之檢測標準，本
    件異議人尿液中所含濃度36ng/ml 之benzodiazepine成分，
    顯低於檢驗儀器可確認檢測物並定量檢測物之最低濃度（閾
    值200ng/mL），應為陰性之判定。原處分機關僅以異議人有
    服用管制藥品之事實，未加詳察此管制藥品於異議人尿液中
    之濃度，即予以裁罰，尚有違誤。
四、綜上，異議人雖服用相類似之管制藥品駕駛，但既尚未達判
    斷為陽性之最低檢測濃度（閾值200ng/mL）之標準，自應認
    定其行為尚不構成道路交通管理處罰條例第35條第1 項第2
    款關於「服用毒品、迷幻藥、麻醉藥品及其相類似之管制藥
    品駕駛」規定之違反。從而，本件異議為有理由，自應由本
    院將原處分撤銷，改諭知受處分人不罰，以資適法。
據上論斷，應依道路交通案件處理辦法第20條前段，裁定如主文
。
中    華    民    國   100    年    4     月    29    日
                  交通法庭    法  官  吳永梁
以上正本證明與原本無異。
如不服本裁定，應於裁定送達後五日內向本院提出抗告狀( 須附
抗告狀繕本) 。
中    華    民    國   100    年    4     月    29    日
                              書記官  許原嘉